【裁判字號】    89,再易,43
【裁判日期】    890830
【裁判案由】    侵權行為損害賠償
【裁判全文】
臺灣高等法院民事判決  八十九年度再易字第四十三號
      再審原告    昭林營造股份有限公司
      法定代理人  林修峰
      再審被告    同昌建築無限公司
                              .
      法定代理人  黃乾鍾      .
右當事人間侵權行為損害賠償事件，再審原告對於中華民國八十九年五月二日本院八
十八年度上易字第二九一號確定判決及台灣宜蘭地方法院八十八年度訴字第一九八號
判決提起再審，本院判決如左：
      主      文
再審之訴駁回。
再審訴訟費用由再審原告負擔。
      事      實
甲、再審原告方面：
一、聲明：
  (一)本院八十八年度上易字第二九一號確定判決廢棄。
  (二)台灣宜蘭地方法院八十八年度訴字第一九八號第一審判決廢棄。
  (三)再審被告應給付再審原告新台幣（下定）六十萬元及自前審起訴狀繕本送達之翌
    日起自清償日止，按年息百分之五計算之利息。
  (四)訴訟費用由再審被告負擔。
二、陳述：
  (一)再審原告請求聲明為預約之履行利益損害賠償，且前審判決皆認定系爭買賣預約
    已有效成立，且其損害賠償範圍包括所受損害及所受利益，惟前第二審判決竟誤
    引民法第二百四十六條規定，認定本約之履行利益不得請求。
  (二)前審判決誤適用最高法院四十八年度台上字第一九三四號判例，認為得主張履行
    利益者，必須以再審原告已與和樁事業股份有限公司（以下簡稱和樁公司）簽訂
    買賣或已交貨之程度為前提，實係混淆信賴利益與履行利益之區分，並不當限縮
    主張履行利益者，所需之相當確定性範圍。
乙、再審被告方面：
  本件未經言詞辯論，並未通知再審被告到場，再審被告亦未提出書狀為任何聲明及
  陳述。
丙、本院依職權調閱本院八十八年度上易字第二九一號民事案卷。
      理      由
一、本院八十八年度上易字第二九一號判決書於八十九年五月二日作成，再審原告於
    同年五月十五日收受判決書，經本院依職權調閱前開卷證核對無訛，未逾三十日
    之不變期間，再審原告提起再審之訴，尚無不合。
二、再審原告主張：本件原確定判決有適用法規顯有錯誤，爰依民事訴訟法第四百九
    十六條第一項第一款提起再審之訴，請求將本院八十八年度上易字第二九一號及
    台灣宜蘭地方法院八十八年訴字第一九八號確定判決廢棄。
三、按民事訴訟法第四百九十六條第一項第一款所謂適用法規顯有錯誤者，係指確定
    判決違背法規或現存判例解釋者而言，此有最高法院七十一年台再字第二一○號
    判例可資參照。再審原告主張：系爭預約之標的即訂立本約，之所以陷於給付不
    能係因事後可歸責於再審被告之事由，且再審原告之所以無法取得預約之預期利
    益，與此事由有因果關係，此即民法第二百二十六條規定所適用之情形。而且依
    最高法院六十七年度台上字第一四○七號判例所示：「所失利益，其損害無須現
    實發生，依一般或特別情事有取得之可能，亦視為所失利益，故不以‧‧‧買賣
    契約存在為條件。」故本院前審判決誤適用最高法院四十八年度台上字第一九三
    四號判例，認為得主張履行利益者，必須以再審原告已與和樁公司簽訂買賣或已
    交貨之程度為前提，適用法規顯有錯誤。
四、依最高法院六十一年台上字第九六四號判例意旨：「契約有預約與本約之分，兩
    者異其性質及效力，預約義務人如違反其義務時，預約權利人僅得請求其履行訂
    立本約，並得請求損害賠償或解除預約，不得逕依預定之本約內容主張權利。」
    足認預約權利人於預約義務人違反其義務時，得請求損害賠償。本件再審原告主
    張系爭預約之標的即簽訂本約之所以陷於給付不能，係因事後可歸責於再審被告
    之事由，再審原告依民法第二百二十六條請求預約之損害賠償，固非無據，然依
    民法第二百十六條規定，請求損害賠償之範圍以所受損害及所失利益為限。再審
    原告援引最高法院四十八年度台上字第一九三四號判例略謂「所受損害屬積極損
    害，而所失利益屬消極損害」，主張「積極損害即信賴利益，消極損害即履行利
    益」，尚有誤解。本件再審原告請求之預約履行利益損害賠償之範圍應屬所失利
    益，而所失利益依民法第二百十六條第二項之規定，係指依通常情形或已定之計
    劃、設備或其他特別情事，可得預期之利益。參照上開判例及最高法院七十四年
    度台上字第一一一七號判決意旨「預約及本約性質及效力均有不同，‧‧‧預約
    權利人尚不得逕依預定之本約內容請求賠償其支付或可預期之利益。」，足徵預
    約權利人與本約權利人可得主張損害賠償之範圍顯有不同。證人賴錫志於八十九
    年三月十五日於本院前審證稱：「雙方並未約定日期，也沒有談付款日期，‧‧
    ‧因為是向國外採購，牽涉到匯率的問題」，且當被上訴人之訴訟代理人訊問證
    人如何決定價格時，證人證稱：「由國外廠商決定價格。譬如：日本」，而且證
    人亦證稱：再審原告若於八十六年七月十九日以該價格訂購，即以該價格賣與再
    審原告（見本院上易字第二九一號卷三十三頁），足證價格之訂定係由國外廠商
    決定，且須考慮匯率變動之因素。兩造係於八十六年六月二十五日簽訂止震器之
    標前協議書（預約），依該協議書內容雙方應於一個月內簽訂買賣契約（本約）
    ，亦即在八十六年七月二十五日之前訂立買賣契約即可。依證人賴錫志前揭證詞
    足知價格並非一成不變，縱令再審原告曾於八十六年七月十九日向和樁公司詢價
    ，和樁公司於該日願以一百十四萬元之價格售貨，再審原告既未於該日與和樁公
    司訂約，八十六年七月十九日以外其他之任何一日，再審原告能否以該價格取得
    止震器，即屬未定之天。再者，縱然再審原告能以該價格取得該批止震器，然事
    後因再審被告之給付不能而未能取得，再審原告所請求之所失利益係屬本約之損
    害賠償範圍，而非如再審原告所言預約之損害賠償。矧再審原告若得依預約之損
    害賠償，請求該批止震器轉賣所得之所失利益，則當再審被告依約履行該預約而
    訂立本約，倘該本約陷於給付不能，再審原告亦得請求再審被告賠償未能取得該
    批止震器轉賣所得之利益，則本約與預約之差別何在？預約權利人若得請求本約
    權利人所得主張之權利，顯與上開判例之意旨有違。因預約與本約之性質不同，
    預約權利人本不得請求本約權利人所得主張之權利，本院前審判決為再審原告敗
    訴之判決，於法並無違誤。
五、按再審之訴顯無再審理由者，得不經言詞辯論，以判決駁回之，民事訴訟法第五
    百零二條第二項定有明文。本件再審原告主張本院八十八年度上易字第二九一號
    判決及台灣宜蘭地方法院八十八年度訴字第一九八號判決有適用法規顯有錯誤之
    再審事由，洵無可取，其執此提起本件再審之訴顯無理由，應予駁回，爰不經言
    詞辯論為之。
六、據上論結，本件再審之訴顯無理由，爰判決如主文。
中     華     民     國     八十九     年      八     月      三十      日
                              民事第九庭
                                  審判長法  官  吳  謙  仁
                                        法  官  林  樹  埔
                                        法  官  蘇  瑞  華
右正本係照原本作成。
不得上訴。
中     華     民     國     八十九     年      九     月       一       日
                                        書記官  賴  以  真


司法院資訊處製作；財團法人民間司法改革基金會備份。
